【裁判字號】    95,易,884
【裁判日期】    950822
【裁判案由】    竊盜
【裁判全文】
臺灣臺南地方法院刑事判決               95年度易字第884號
公  訴  人  臺灣臺南地方法院檢察署檢察官
被      告  丁○○
上列被告因竊盜案件，經檢察官提起公訴（九十五年度偵字第一
一二七號）暨聲請併辦審理（臺灣嘉義地方法院檢察署九十五年
度偵字第四四三九號），經被告於準備程序期日就被訴事實為有
罪之陳述，經本院合議庭裁定由受命法官獨任行簡式審判程序，
並判決如下：
    主  文
丁○○連續踰越安全設備於夜間侵入住宅竊盜，累犯，處有期徒
刑壹年肆月。
    事  實
一、丁○○前於民國（下同）八十八年間因犯賭博案件，經本院
    以八十九年度易字第一七四號判決判處有期徒刑五月，提起
    上訴後，經臺灣高等法院臺南分院以九十一年度上易字第三
    ０六號判決駁回上訴確定，於九十一年七月八日易科罰金執
    行完畢。
二、詎猶不知悔改，竟意圖為自己不法所有之概括犯意，在居住
    女友郭宜樺承租臺南市○區○○路四八五巷四一弄十二號（
    下簡稱同棟大樓）十樓之十二租處期間，利用同一棟大樓地
    利之便，連續於附表所示編號一至四之日間或夜間之時間、
    地點，經由公共走道之氣窗，攀爬踰越如附表所示被害人住
    宅窗戶等安全設備之方式，侵入坐落同一棟大樓不同樓層之
    住宅內竊取如附表編號一至四所示之物品，嗣於九十四年十
    二月三十日上午十時許，再度以前開方式進入丙○○屋內，
    搜尋財物著手行竊時，適丙○○返家發覺有異而報警，以致
    竊取尚未得手，經警逮獲後，自丁○○身上及其前開租處起
    出附表所示之被竊物品鑰匙三把、Ｋ金項鍊、鑽石項鍊各一
    條、Ｋ金耳環一對。復承前開概括犯意，於附表編號五所示
    夜間、地點，踰越二樓浴室窗戶之安全設備之方式，侵入陳
    偉德、甲○○之住宅，竊取附表編號五之物品，得手後，適
    為林清沁、陳偉德發覺報警，嗣於嘉義市○○○街三三號前
    為警逮捕，並扣得現金二千八百元。
三、案經臺南市第五分局報告臺灣臺南地方法院檢察署檢察官偵
    查起訴，暨陳偉德訴由嘉義市警察局第一分局報告臺灣嘉義
    地方法院檢察署檢察官偵查後聲請併案審理。
    理  由
一、本件被告丁○○所犯為死刑、無期徒刑、最輕本刑為三年以
    上有期徒刑以外之罪，亦非屬高等法院管轄之第一審案件，
    其於準備程序進行中，先就被訴事實為有罪之陳述，經法官
    告知簡式審判程序之旨，並聽取檢察官之意見後，依刑事訴
    訟法第二百七十三條之一第一項、第二百七十三條之二等規
    定，裁定由受命法官獨任進行簡式審判程序，且不受同法第
    一百五十九條第一項、第一百六十一條之二、第一百六十一
    條之三、第一百六十三條之一及第一百六十四條至第一百七
    十條所規定證據能力認定及調查方式之限制，合先敘明。
二、上揭犯罪事實，有下列事證足資證明：
   (一)被告於警詢、偵查及本院審理時自白不諱。
   (二)被害人戊○○、乙○○、丙○○、陳偉德、甲○○於警詢
     之供述。
   (三)證人郭宜樺於警詢之證述。
   (四)臺南市警察局第五分局搜索扣押筆錄、扣押物品目錄表、
     、扣押書各一份、贓物認領保管單三紙、現場照片十六幀
     附於警卷可佐。
   (五)嘉義市警察局第一分局搜索扣押筆錄、扣押物品目錄表、
     被害報告單、贓物認領保管單各一件、現場照片六張附於
     警卷可稽。
三、論罪科刑
  (一)按行為後法律有變更者，適用行為時之法律。但行為後之法
    律有利於行為人者，適用最有利於行為人之法律。修正後刑
    法第二條第一項定有明文。查本件被告行為後，刑法部分條
    文修正施行，而修正施行後刑法第二條第一項亦修正規定，
    然此乃為與刑法第一條罪刑法定主義相互契合，以貫徹法律
    禁止溯及既往原則，其乃規範行為後法律變更所生新舊法律
    比較適用之準據法，本身尚無比較新舊法之問題，故應一律
    適用修正施行後刑法第二條之規定以決定適用之刑罰法律，
    先予辨明。又參以本次刑法總則編修正之比較新舊法，應就
    罪刑有關之之共犯、未遂犯、想像競合犯、牽連犯、連續犯
    、結合犯，以及累犯加重、自首減輕暨其他法定加減原因（
    如身分加減）與加減例等一切情形，綜其全部罪刑之結果而
    為比較（最高法院九十五年五月二十三日刑事庭第八次會議
    決議可資參照），首先敘明。
  1.查被告行為時，刑法第五十六條規定「連續數行為而犯同一
    之罪名者，以一罪論。但得加重其刑至二分之一。」，惟被
    告行為後即九十五年七月一日修正施行之刑法業已刪除連續
    犯之規定，此雖非犯罪構成要件或刑度之變更，但因多次犯
    行是否可依連續犯論以一罪或數罪併罰，顯已影響行為人刑
    罰之法律效果，自屬法律有變更，依修正施行後刑法第二條
    第一項規定比較新、舊法，而本案依照新法刪除連續犯之規
    定，必須就被告多次加重竊盜之犯行分論併罰，不若舊法得
    依連續犯之規定論以一罪，是仍應適用被告行為時之舊法論
    以連續犯較為有利。
  2.又查被告行為後，修正施行後刑法第四十七條則規定「受徒
    刑之執行完畢，或一部之執行而赦免後，五年以內故意再犯
    有期徒刑以上之罪者，為累犯，加重本刑至二分之一。」，
    與修正施行前累犯之要件相較之下，排除犯罪行為人出於過
    失再犯，僅限定於「故意再犯」始構成之者，雖此修正並非
    犯罪構成要件或刑罰之變更，但因被告犯行是否需論以累犯
    ，顯已影響行為人刑罰加重與否之法律效果，自屬法律有變
    更，然因被告乃出於故意再犯本件有期徒刑以上之罪，不論
    修正施行前、後之法條適用結果均不分軒輊，故依修正後刑
    法第二條第一項之規定依修正施行前第四十七規定即舊法論
    以累犯。
  3.復查本件被告行為時關於未遂犯之成立要件與處罰效果，乃
    分別於刑法第二十五條、第二十六條前段定有明文，然嗣後
    關於未遂犯之處罰效果調整至修正施行後刑法第二十五條第
    二項後段「未遂犯之處罰，得按既遂犯之刑減輕之。」，觀
    之修正前後條文文字內容均屬相同，僅係體例條項之挪移，
    適用結果並無利與不利之不同，故依修正施行後刑法第二條
    第一項之規定，仍依修正施行前刑法第二十六條前段處斷之
    。
  4.再查修正施行後刑法雖就第五十七條規定之文字有所變動，
    然此為法院就刑之裁量及酌減審認標準見解之明文化，非屬
    法律之變更（最高法院九十五年度第八次刑事庭會議決議參
    照），自無刑法第二條第一項規定之適用，是應適用現行有
    效之刑法第五十七條之規定。
  (二)次按刑法第三百二十一條第一項第二款所謂「其他安全設備
    」，係指除門扇牆垣以外，依通常觀念足認為防盜之一切設
    備而言。係指具有隔絕防閑作用，並固定於土地上之建築物
    或工作物之安全設備而言（最高法院七十八年度臺上字第四
    四一八號、八十五年度臺非字第三一三號判決要旨參照），
    準此，窗戶乃附著於建築物上，用於防盜隔絕之作用，自屬
    於該條所指之安全設備。核被告就附表編號一、三、五部分
    則係犯刑法第三百二十一條第一項第一款、第二款之踰越安
    全設備於夜間侵入住宅之加重竊盜罪既遂；就附表編號二部
    分所為係犯同條第一項第二款之踰越安全設備之加重竊盜罪
    既遂；就附表編號四部分則係犯同條第二項、第一項第二款
    踰越安全設備竊盜罪未遂，應依修正施行前刑法第二十六條
    前段減輕之。又被告先後如前述四加重竊盜既遂、一次加重
    竊盜未遂之犯行，時間緊接，犯罪構成要件相同，顯係基於
    概括之犯意反覆為之，為連續犯，應依修正施行前刑法第五
    十六條之規定，論以踰越安全設備於夜間侵入住宅加重竊盜
    一罪，並依法加重其刑。
  (三)第查，被告有犯罪事實欄所載之前科，此有臺灣高等法院被
    告全國前案紀錄表及臺灣臺南地方法院檢察署刑案資料查註
    紀錄表各一件在卷可稽，其受有期徒刑執行完畢後五年內再
    犯本件有期徒刑以上之罪，揆之前開說明，應依修正施行前
    刑法第四十七條之規定論以累犯，並加重其刑，另依刑法第
    七十條之規定，遞加重其刑。
  (四)爰審酌被告乃嘉義高中畢業，擔任房屋仲介公司副理，學、
    經歷俱佳，卻因貪圖私利，利用居住女友租處期間，知悉住
    戶出入狀況，趁住戶外出之際，攀爬氣窗進入住宅竊取物品
    ，並將所竊之現金均花用殆盡，Ｋ金項鍊等物則留待變賣，
    且於附表編號三所示竊取得手，食髓知味，再度侵入丙○○
    住處，為警查獲後，竟不知悔改，猶承同一犯意再犯附表編
    號五之犯行，惡性非輕，惟犯後坦承犯行態度尚佳等一切情
    狀，認檢察官具體求刑一年二月尚屬過輕，爰量處如主文所
    示之刑，以資懲儆。至扣案之Ｋ金項鍊等物並非被告所有之
    物，且業已發還被害人，有前開贓物認領保管單可憑，爰不
    為沒收之諭知。
據上論斷，應依刑事訴訟法第二百七十三條之一第一項、第二百
九十九條第一項前段，現行刑法第二條第一項、第三百二十一條
第一項第一款、第二款，修正施行前刑法第五十六條、第四十七
條，判決如主文。
本案經檢察官周俞宏到庭執行職務。
中  華    民    國    95    年     8     月    22    日
                  刑事第九庭    法  官  黃欣怡
以上正本證明與原本無異。
如不服本判決，應於收受送達後10日內向本院提出上訴書狀（應
附繕本）。
                                書記官  陳怡吟
中  華    民    國    95    年     8     月    22    日
附表  本件被告犯罪時間、地點、手法、犯罪所得之物
┌─┬─────┬──────┬─────┬───────┬───────┬───────┬──────┐
│  │犯罪時間  │犯罪地點    │犯罪手法  │被害人        │所竊之物品    │ 備        註 │ 所犯法條   │
├─┼─────┼──────┼─────┼───────┼───────┼───────┼──────┤
│1 │94年12月18│臺南市○○路│夜間攀爬氣│戊○○        │現金新臺幣    │現金花用殆盡，│刑法第321條 │
│  │日凌晨3時 │485巷41弄12 │窗之安全設│              │（下同）4,500 │鑰匙發還被害人│第1項第1款  │
│  │許（被告於│號2樓之2    │備進入內行│              │元，鑰匙3把   │。            │、第2款。   │
│  │警詢自承係│            │竊        │              │              │              │            │
│  │於凌晨3時 │            │          │              │              │              │            │
│  │侵入竊盜，│            │          │              │              │              │            │
│  │被害人上午│            │          │              │              │              │            │
│  │6時30分發 │            │          │              │              │              │            │
│  │覺，故犯罪│            │          │              │              │              │            │
│  │時間應以被│            │          │              │              │              │            │
│  │告供述較為│            │          │              │              │              │            │
│  │可採，起訴│            │          │              │              │              │            │
│  │書誤載為上│            │          │              │              │              │            │
│  │午6時許予 │            │          │              │              │              │            │
│  │以更正）  │            │          │              │              │              │            │
├─┼─────┼──────┼─────┼───────┼───────┼───────┼──────┤
│2 │94年12月23│同上1樓     │踰越氣窗之│乙○○        │K金項鍊1條、K │項鍊、耳環均發│刑法第321條 │
│  │日上午8時 │            │安全設備入│              │金耳環1對。   │還。          │第1項第2款（│
│  │許        │            │內行竊    │              │              │              │侵入住宅部分│
│  │          │            │          │              │              │              │未據告訴）  │
├─┼─────┼──────┼─────┼───────┼───────┼───────┼──────┤
│3 │94年12月25│同上10樓之3 │夜間攀爬氣│丙○○        │現金6,800元、 │現金花用殆盡，│刑法第321條 │
│  │日晚間8時 │            │窗之安全設│              │鑽石項鍊1條   │項鍊發還被害人│第1項第1款、│
│  │許        │            │備侵入住宅│              │              │。            │第2款。     │
│  │          │            │內行竊    │              │              │              │            │
├─┼─────┼──────┼─────┼───────┼───────┼───────┼──────┤
│4 │94年12月30│同上10樓之3 │踰越氣窗之│同上          │未得手        │未得手        │刑法第321條 │
│  │日上午10時│            │安全設備入│              │              │              │第2項、第1項│
│  │許        │            │內行竊    │              │              │              │第2款。     │
│  │          │            │          │              │              │              │            │
├─┼─────┼──────┼─────┼───────┼───────┼───────┼──────┤
│5 │95年6月20 │嘉義市○○路│夜間攀爬窗│陳偉德、甲○○│現金紙鈔1,000 │現金2,800元發 │刑法第321條 │
│  │日晚間8時 │67號        │戶之安全設│              │元2張、500元1 │還被害人。    │第1項第1款  │
│  │35分許    │            │備侵入住宅│              │張、100元3張。│              │、第2款。   │
│  │          │            │內行竊    │              │              │              │            │
└─┴─────┴──────┴─────┴───────┴───────┴───────┴──────┘
附錄法條：
中華民國刑法第321條
（加重竊盜罪）
犯竊盜罪而有左列情形之一者，處 6 月以上、 5 年以下有期徒
刑：
一  於夜間侵入住宅或有人居住之建築物、船艦或隱匿其內而犯
    之者。
二  毀越門扇、牆垣或其他安全設備而犯之者。
三  攜帶兇器而犯之者。
四  結夥三人以上而犯之者。
五  乘火災、水災或其他災害之際而犯之者。
六  在車站或埠頭而犯之者。
    前項之未遂犯罰之。


司法院資訊處製作；財團法人民間司法改革基金會備份。
